【裁判字號】    99,簡抗,2
【裁判日期】    990602
【裁判案由】    返還不當得利
【裁判全文】
臺灣屏東地方法院民事裁定               99年度簡抗字第2號
抗  告  人  乙○○
相  對  人  屏東縣政府
法定代理人  甲○○
上列當事人間請求返還不當得利事件，抗告人對於民國98年11月
30日本院屏東簡易庭98年度屏簡字第371 號裁定提起抗告，本院
裁定如下：
    主  文
原裁定廢棄，並發回本院屏東簡易庭。
    理  由
一、本件抗告意旨略以：抗告人對於土地徵收之行政處分並無異
    議，所爭議者乃是相對人於徵收補償費發放完峻前即在其所
    有坐落屏東縣里港鄉○○段339 地號土地（下稱系爭土地）
    上拓寬道路，所為處分違法為由，請求相對人返還因此而生
    之相當於租金之不當得利。即抗告人對於該系爭土地在補償
    費發放完峻前享有民法第767 條之物上請求權及民法上不當
    得利請求權，此為私法上之爭議，非公法上之爭議，原裁定
    實難令人心服，爰提起抗告，請求將原裁定廢棄等語，並聲
    明：1.原裁定廢棄。2.抗告費用由相對人負擔。
二、按普通法院認其無受理訴訟權限者，應依職權裁定將訴訟移
    送至有受理訴訟權限之管轄法院；前項裁定，得為抗告，第
    29條、第31條規定，於第2 項之情形準用之。民事訴訟法第
    31條之2 第2 、4 、6 項分別定有明文。又我國關於行政訴
    訟與民事訴訟之審判，依現行法律之規定，係採二元訴訟制
    度，分由不同性質之法院審理。關於因公法關係所生之爭議
    ，由行政法院審判，因私法關係所生之爭執，則由普通法院
    審判。
三、經查，依抗告人之起訴狀及民國98年10月7 日言詞辯論中及
    抗告意旨所為陳述，伊所爭議者乃是相對人於80年間辦理屏
    東縣里港鄉都市計畫12之5 號道路工程，徵收抗告人系爭土
    地，然在徵收補償費發放完峻前即在其系爭土地上拓寬道路
    使用，而認相對人因無法律上之原因而侵害抗告人之所有權
    及使用權，並因使用系爭土地受有不當利益而請求返還因此
    所生相當於租金之不當得利共計新臺幣156,565 元及自起訴
    狀繕本送達翌日起至清償日止，按年息5 ％計算之利息等詞
    ，有起訴狀、98年10月7 日言詞辯論筆錄、抗告狀在卷足憑
    ，核抗告人請求相對人給付者為系爭土地徵收前使用系爭土
    地之不當得利或損害賠償，其請求給付之依據核均為民事損
    害賠償法律關係，應屬私法爭議，並非行政法院權限之事件
    ，故抗告人原審提起之訴應屬私法上爭議，原審誤為移送行
    政法院尚有未洽，抗告意旨指摘原審裁定不當，求予廢棄為
    有理由，爰由本院予以廢棄並發回本院屏東簡易庭以憑處理
    。
四、依民事訴訟法第436 條之1 第3 項、第492 條第1 項第450
    條、95條、第78條，裁定如主文。
中    華    民    國    99    年    6     月    2     日
                  民事第一庭    審判長法  官  孫國禎
                                      法  官  張以岳
                                      法  官  潘  快
正本係照原本作成。
本裁定不得抗告。
                                      書記官  黃麗燕
中    華    民    國    99    年    6     月    2     日

司法院資訊處製作；財團法人民間司法改革基金會備份。
